【裁判字號】    90,易,26
【裁判日期】    900131
【裁判案由】    詐欺
【裁判全文】
臺灣屏東地方法院刑事判決                              九十年度易字第二六號
    公  訴  人  臺灣屏東地方法院檢察署檢察官
    被      告  乙○○
                甲○○
右列被告因詐欺案件，經檢察官提起公訴（八十九年度調偵字第二五號），本院判決
如左：
     主  文
被告乙○○、甲○○均無罪。
     理  由
一、公訴意旨略以：被告乙○○、甲○○二人係夫妻，於民國（下同）八十三年二月
    間明知己無資力，竟共同意圖為自己不法之所有，由乙○○開立面額新台幣（下
    同）十八萬及十六萬五千元之支票二紙，向丙○○借四十三萬元，嗣於同年五月
    十日及六月十日支票屆期，經提示不獲付款，始知受騙。
二、按刑事訴訟法上所謂認定犯罪事實之證據，係指足以認定被告確有犯罪行為之積
    極證據而言，該項證據自須適合於被告犯罪事實之認定，始得採為斷罪資料。又
    事實之認定，應憑證據，如未能發現相當證據，或證據不足以證明，自不能以推
    測或擬制之方法，以為裁判基礎（最高法院二十九年上字第三一０五、四十年台
    上字第八六號判例參照）。又按不能證明被告犯罪或其行為不罰者，應諭知無罪
    之判決，刑事訴訟法第三百零一條第一項定有明文。刑法第三百三十九條第一項
    之詐欺罪，除行為人主觀上有不法所有之意圖外，尚須施用詐術使被害人陷於錯
    誤而交付財物，始足構成。
三、公訴意旨認被告二人涉犯詐欺罪嫌，無非以：（一）被告坦承有向告訴人借款未
    清償。（二）被告所辯無力清償債務係因經營ＫＴＶ生意失利，未能提出證明。
    （三）被告所指己清償十萬五千元一情，係因告訴人向被告之母索討，被告之母
    代為清償。此外，復有支票二紙及退票理由單影本在卷可稽等。被告二人則堅決
    否認有施詐術向告訴人行詐欺情事，辯稱：確因經營ＫＴＶ失敗而無力全部清償
    ，以致未能全部清償，並請求告訴人准予按月給付一萬元分期清償等語。
四、經查：
（一）偵查中檢察官問告訴人如何認定被告詐欺？告訴人稱：「八十三年拖欠至今天
      未還，且路上遇到又裝作不認識。」又問當初以何名義借？告訴人稱：「沒有
      說，因同在國華人壽上班而認識。」（見八十六年偵字第六三○一偵查卷訊問
      筆錄第十二頁及背面）由上足見被告二人於八十三年二月間向告訴人借款時並
      未施何詐術，以致使告訴人陷於錯誤而出借款項。
（二）復據告訴人稱：因為我到他家要債要不到，而他媽是我服務的國華人壽屏東分
      公司的經理，只好向他媽媽要，所以還了十萬五千元。其他部分他母親本來要
      還，但另因我們的同事向乙○○討債時得罪他母親，他母親就不還了（見八十
      九年調偵字第二五號第十九頁背面、第二十頁、第九頁）。顯見當時告訴人之
      願出借款項部分原因繫於被告乙○○之母為告訴人服務公司之主管，當不致於
      無法獲償。
（三）於審理中，被告等請求告訴人准予按月給付一萬元分期清償，並由被告乙○○
      之母為保證，但不為告訴人所接受，亦見被告並非無意清償而有不法所有之意
      圖。
（四）由上，本件被告等對告訴人並未施用詐術，及告訴人亦無因而陷於錯誤而借予
      款項，是被告等之借款行為，雖未能如期清償，但仍與詐欺罪之構成要件不相
      當。從而難認被告等有何共同詐欺之情事。
（五）綜上所述，復查無其他積極證據足資證明被告二人有何詐欺犯行，被告等犯罪
      尚屬不能證明，爰為無罪之諭知。
據上論斷，應依刑事訴訟法第三百零一條第一項前段，判決如主文。
中      華      民      國      九十      年      一      月  三十一    日
                                      臺灣屏東地方法院刑事第一庭
                                          法  官  夏  金  郎
右正本證明與原本無異。
對於本判決如有不服應於收受送達後十日內向本院提出上訴書狀上訴於台灣高等法院
高雄分院並按他造當事人之人數附具繕本。
                                          書記官   謝博興
中      華      民      國      九十      年      一      月  三十一    日


司法院資訊處製作；財團法人民間司法改革基金會備份。
